臺灣高等法院臺南分院刑事裁定
110年度毒抗字第214號
抗  告  人  甲○○





上列抗告人因違反毒品危害防制條例案件，不服臺灣嘉義地方法
院中華民國110年3月17日裁定（110年度毒聲字第137號），提起
抗告，本院裁定如下：
    主  文
抗告駁回。
    理  由
一、原裁定意旨略以：抗告人即被告甲○○因施用第二級毒品案件
    ，前經裁定送勒戒處所觀察、勒戒後，經法務部○○○○○○○○○○
    附設觀察勒戒所評估結果：就前科紀錄與行為表現部分，有
    毒品犯罪相關司法紀錄十一筆、首次毒品犯罪年齡為21至30
    歲間、其他犯罪相關紀錄十四筆；於臨床評估方面，有多重
    毒品濫用、合法物質濫用（菸）、有以注射方式使用毒品、
    使用年數超過1年、臨床綜合評估（含病識感、動機、態度
    、就醫意願等）為中度；社會穩定度部分，入所後家人未曾
    訪視。因而計算出靜態因子得分合計175分，動態因子得分
    合計9分，合計184分，綜合評估判斷後認為有繼續施用毒品
    傾向。是抗告人犯毒品危害防制條例第10條第2項之罪，經
    觀察、勒戒後，足認有繼續施用毒品之傾向，檢察官聲請裁
    定令被告入戒治處所強制戒治，於法並無不合，應予准許等
    語。
二、抗告意旨略以：抗告人父親早年過世，母親去年突然過世，
    大哥家住宜蘭○○，已中風，行動不便；而本案係抗告人自身
    犯錯，沒有理由要求家人如此奔波，故抗告人寫信告訴家人
    不用前來接見，僅以書信往來，懇請給予支持及鼓勵。又抗
    告人於108年8月之前已5年沒有施用任何毒品，懇請再給予
    機會面對目前之販毒案件，又抗告人母親突然過世，來不及
    懺悔，只能在餘生中多做善事，遠離毒品。此後不再吸食，
    如若返鄉有任何案件，抗告人願加重其刑，懇請撤銷戒治處
    分等語。
三、按觀察、勒戒後，檢察官或少年法院（地方法院少年法庭）
    依據勒戒處所之陳報，認受觀察、勒戒人無繼續施用毒品傾
    向者，應即釋放，並為不起訴之處分或不付審理之裁定；認
    受觀察、勒戒人有繼續施用毒品傾向者，檢察官應聲請法院
    裁定或由少年法院（地方法院少年法庭）裁定令入戒治處所
    強制戒治，其期間為6個月以上，至無繼續強制戒治之必要
    為止，但最長不得逾1年，毒品危害防制條例第20條第2項定
    有明文。又有無繼續施用毒品傾向的評估標準，並非完全以
    受勒戒人勒戒後的結果為準，勒戒前的各種情況，仍應作為
    評估的依據。依勒戒處所評分說明手冊規定，是以前科紀錄
    與行為表現、臨床評估、社會穩定度3項合併計算分數，每
    一大項皆有靜態因子與動態因子。先以靜態因子分數評分，
    靜態因子分數總分在60分（含）以上為「有繼續施用毒品傾
    向」：60分以下，與動態因子分數相加，如果總分在60分（
    含）以上，為「有繼續施用毒品傾向」。是以，刑事被告有
    無「繼續施用毒品傾向」，係依具體個案的臨床實務及相關
    事證等情綜合判定，有其相當的專業依據及標準，且涉及專
    門醫學；另衡酌強制戒治的目的，是為協助施用毒品者戒斷
    毒品的心癮及身癮，所為的一種保安處分類型，該評估標準
    是適用於每一位受觀察、勒戒處分之人，具一致性、普遍性
    、客觀性，並加以綜合判斷的結果，倘其評估由形式上觀察
    ，無擅斷或濫權等明顯不當的情事，法院自應予以尊重。
四、經查：
  ㈠被告經原審法院以109年度毒聲字第280號裁定送法務部○○○○○
    ○○○○○附設觀察勒戒所執行觀察、勒戒後，經該勒戒處所醫
    療人員評分結果，認前科紀錄與行為表現部分，合計為143
    分（毒品犯罪相關司法紀錄有「11」筆，計110分、首次毒
    品犯罪年齡為「21-30歲」，計5分、其他犯罪相關紀錄有「
    14筆」，計28分、入所時尿液毒品檢驗為「無藥物反應」，
    計0分，上開四項靜態因子合計為143分；所內行為表現之動
    態因子計0分）；臨床評估部分，合計為36分（多重毒品濫
    用為「有」，種類：海洛因、安非他命，計10分、合法物質
    濫用為「有，種類：菸」，計2分、使用方式為「有注射使
    用」，計10分、使用年數為「超過1年」，計10分，上開四
    項靜態因子，合計為32分；精神疾病共病〈含反社會人格〉經
    評定為「無」，計0分、臨床綜合評估〈含病識感、動機、態
    度、就醫意願〉評定為「中度」，計4分）、社會穩定度部分
    ，合計為5分（工作為「全職工作保母」，計0分、家人藥物
    濫用為「無」，計0分，上開二項靜態因子，合計為0分；入
    所後家人是否訪視，為「無」，計5分、出所後是否與家人
    同住，為「是」，計0分）。以上靜態因子分數共計175分、
    動態因子分數共計9分，總分合計為184分，已在60分以上，
    而綜合判斷為「有繼續施用毒品傾向」等情，有法務部○○○○
    ○○○○○○110年3月9日高女戒所衛字第11007000330號函檢送之
    該所附設觀察勒戒所之有無繼續施用毒品傾向證明書、評估
    標準紀錄表各一份在卷可稽（見毒偵卷第117至123頁）。是
    抗告人於110年3月3日經勒戒處所評估結果，認有繼續施用
    毒品傾向之事實，已堪認定。
  ㈡雖前開勒戒處所完成抗告人之評估後，法務部已修正「有無
    繼續施用毒品傾向評估標準紀錄表」及「有無繼續施用毒品
    傾向評估標準說明手冊」，並自110年3月26日起施行，然本
    院電請法務部○○○○○○○○○○依修正後之「有無繼續施用毒品傾
    向評估標準紀錄表」及「有無繼續施用毒品傾向評估標準說
    明手冊」重新對抗告人進行評估結果，認前科紀錄與行為表
    現部分，合計為25分（毒品犯罪相關司法紀錄有「11」筆，
    計10分、首次毒品犯罪年齡為「21-30歲」，計5分、其他犯
    罪相關紀錄有「14筆」，計10分、入所時尿液毒品檢驗為「
    無藥物反應」，計0分；所內行為表現之動態因子計0分）；
    臨床評估部分，合計為36分（多重毒品濫用為「有」，種類
    ：海洛因、安非他命，計10分、合法物質濫用為「有，種類
    ：菸」，計2分、使用方式為「有注射使用」，計10分、使
    用年數為「超過1年」，計10分，上開四項靜態因子，合計
    為32分；精神疾病共病〈含反社會人格〉經評定為「無」，計
    0分、臨床綜合評估〈含病識感、動機、態度、就醫意願〉評
    定為「中度」，計4分）、社會穩定度部分，合計為5分（工
    作為「全職工作保母」，計0分、家人藥物濫用為「無」，
    計0分，上開二項靜態因子，合計為0分；入所後家人是否訪
    視，為「無」，計5分、出所後是否與家人同住，為「是」
    ，計0分），以上靜態因子分數共計59分、動態因子分數共
    計9分，總分合計為66分，仍在60分以上，綜合判斷仍有繼
    續施用毒品傾向，有法務部○○○○○○○○○○傳真到院之「有無繼
    續施用毒品傾向評估標準紀錄表（2021年3月版）」在卷可
    參（見本院卷第65頁），則抗告人依最新之「有無繼續施用
    毒品傾向評估標準紀錄表」及「有無繼續施用毒品傾向評估
    標準說明手冊」評估結果，既仍認定有繼續施用毒品之傾向
    ，原審裁定令抗告人入戒治處所執行強制戒治，即無不合。
  ㈢抗告意旨雖主張其家人係因路途遙遠，經其要求始未前來探
    視等情，然家人是否入所探視，乃勒戒處所評估受觀察、勒
    戒處分人家庭支持程度之方式，於未有家人探視之情形，無
    論無法探視之原因究係因受觀察勒戒處分人與家人感情疏離
    ，抑或家人之經濟、身體狀況不允許，均係彰顯受觀察勒戒
    處分者之家人在戒毒過程，無法提供精神或經濟支持之情況
    ，況依抗告人所陳，抗告人父母雙亡，長兄身體狀況不佳，
    顯然均無法對抗告人抵抗毒品誘惑提供任何家庭支持，則高
    雄女子戒治所附設觀察勒戒所以抗告人入所後並無家人訪視
    ，家庭支持度不佳為由，計算此部分得分，並無違誤。抗告
    意旨以此指摘原裁定不當，並無理由。
  ㈣至抗告意旨所陳其餘各節，經核均與有無繼續施用毒品傾向
    之判定無關，抗告意旨仍執前詞指摘原裁定不當，請求撤銷
    原審所為令入戒治處所施以強制戒治之裁定，亦無可取。
五、綜上所述，本件依最新修正之「有無繼續施用毒品傾向評估
    標準紀錄表」及「有無繼續施用毒品傾向評估標準說明手冊
    」評估結果，仍認抗告人有繼續施用毒品之傾向，原審裁定
    令抗告人入戒治處所施以強制戒治，雖係援引修正前之「有
    無繼續施用毒品傾向評估標準紀錄表」及「有無繼續施用毒
    品傾向評估標準說明手冊」所為評估結果，然結論並無違誤
    。抗告意旨仍以前揭情詞指摘原裁定不當，並無理由，應予
    駁回。
據上論斷，應依刑事訴訟法第412條，裁定如主文。
中　　華　　民　　國　　110 　年　　3 　　月　　30　　日
                  刑事第七庭    審判長法  官  吳勇輝
                                      法  官  吳錦佳
                                      法  官  周紹武
以上正本證明與原本無異。
不得再抗告。
　　　　　　　　　　　　　　　　　　　書記官  楊宗倫
中　　華　　民　　國　　110 　年　　3 　　月　　30　　日